【裁判字號】    89,自,117
【裁判日期】    900109
【裁判案由】    詐欺
【裁判全文】
台灣彰化地方法院刑事判決                          八十九年度自字第一一七號
    自  訴  人  甲○○
    被      告  乙○○
右列被告因詐欺案件，經自訴人提起自訴，本院判決如左：
    主  文
乙○○意圖為自己不法之所有，以詐術使人將本人之物交付，處有期徒刑柒月。緩刑
參年。
    事  實
乙○○於民國（下同）八十四年五月間，參加甲○○邀集之民間互助會，該互助會開
標地點在彰化縣彰化巿大埔路六一四號，由甲○○自任會首，會款每月新台幣（下同
）五萬元，共計十七會（含會首），利息採內標方式，每月十五日開標，期間自八十
四年五月十五日起至八十五年九月十五日止，乙○○參加一會，竟意圖為自己不法之
所有，先於八十四年五月十五日、同年六月十五日如數繳納活會會款，以取信甲○○
，而於同年七月十五日，乙○○在上址參與投標，以標金一萬三千元得標後，甲○○
不知有詐而陷於錯誤，交付乙○○會款六十二萬九千元，乙○○得逞後即拒繳死會會
款，且避不見面，甲○○遍尋不著始知受騙。
    理  由
一、訊據被告乙○○否認有右揭詐欺犯行，並辯稱伊參加該互助會時經濟能力尚佳，
    得標後因懷孕而未再工作，始無力繳納會款云云。經查右揭事實，業據自訴人指
    訴綦詳，並有互助會單一件在卷可證，被告亦自承伊於得標後取得自訴人交付之
    會款六十二萬九千元後，即未再繳納死會會款，且避居台北，未與自訴人聯絡，
    迄八十九年經自訴人追討後始陸續清償會款（見本院八十九年十二月二十六日審
    判筆錄），則依一般社會常情，債務人經濟困頓而有心清償債務時，莫不積極與
    債權人聯繫，期能獲債權人同意而分期或緩期清償，本件被告取得會款後，不僅
    未再繳納死會會款，且避居台北，致自訴人遍尋不著，倘被告無不法所有之意圖
    ，何需取得會款後即避與自訴人見面﹖被告所辯，不足採信。事證明確，被告犯
    行堪予認定。
二、核被告所為，係犯刑法第三百三十九條第一項之詐欺取財罪。爰審酌被告之品行
    、犯罪之動機、目的、手段、所生之危害、犯後已與自訴人達成和解等一切情狀
    ，量處如主文所示之刑，以示懲儆。被告前未曾受有期徒刑以上刑之宣告，有台
    灣高等法院被告全國前案紀錄表在卷可稽，其因一時失慮，致罹刑典，經此刑之
    宣告後，應知警惕而無再犯之虞，本院因認以暫不執行其刑為適當，併予宣告緩
    刑三年，以啟自新。
據上論斷，應依刑事訴訟法第三百四十三條、第二百九十九條第一項前段，刑法第三
百三十九條第一項、第七十四條第一款，罰金罰鍰提高標準條例第一條前段，判決如
主文。
中      華      民      國      九十        年    一    月     九       日
                                臺灣彰化地方法院刑事第一庭
                                        法      官  鄭  永  玉
右正本證明與原本無異。
如不服本判決，應於判決送達後十日內向本院提出上訴狀（須附繕本）。
                                        法院書記官  卓  俊  杰
中      華      民      國      九十        年    一    月    十二      日
刑法第三百三十九條
意圖為自己或第三人不法之所有，以詐術使人將本人或第三人之物交付者，處五年以
下有期徒刑、拘役或科或併科一千元以下罰金。
以前項方法得財產上不法之利益或使第三人得之者亦同。
前二項之未遂犯罰之。


司法院資訊處製作；財團法人民間司法改革基金會備份。
